【裁判字號】    97,訴,389
【裁判日期】    980116
【裁判案由】    損害賠償
【裁判全文】
臺灣士林地方法院民事判決               97年度訴字第389號
原      告  丙○○
訴訟代理人  乙○○
被      告  甲○○
                          8號.
上列當事人間請求損害賠償事件，本院於97年12月17日言詞辯論
終結，判決如下：
    主  文
被告應給付原告新臺幣伍拾萬陸仟佰零貳元，及自民國九十
七年十一月八日起至清償日止，按年息百分之五計算之利息。原
告其餘之訴駁回。
訴訟費用由被告負擔五分之二；餘由原告負擔。
本判決原告第一項，於原告以新臺幣壹拾柒萬玖仟元供擔保後，
得假執行。
原告其餘假執行之聲請駁回。
    事實及理由
壹、程序方面
一、本件被告甲○○經合法通知未到庭，且核無民事訴訟法第38
    6 條所定各款之事由，爰依原告聲請為一造辯論判決。
二、按訴狀送達後，原告不得將原訴變更或追加他訴。但擴張或
    減縮應受判決事項之聲明者，不在此限。民事訴訟法第255
    條第1 項第3 款定有明文。本件原告原起訴聲明請求被告應
    給付其新臺幣（下同）203 萬9,982 元，及自起訴狀繕本送
    達翌日起至清償日止，按年息百分之5 計算之利息。嗣於訴
    訟進行中將聲明請求金額減縮為133 萬9,982 元，及自起訴
    狀繕本送達之翌日（即97年11月8 日）起至清償日止，按年
    息百分之5 計算之利息，核屬減縮應受判決事項之聲明，自
    屬合法。
貳、實體方面：
一、原告主張：
（一）被告甲○○於民國96年3 月8 日下午6 時30分許，無照駕
      駛車牌號碼5700-MT 號白色改裝之自小客車，沿臺北縣淡
      水鎮縣與頂田寮1 鄰路口前，疏於注意與其同向行走
      於路旁之行人即原告，且未減速，貿然以時速50公里之車
      速行駛，自後撞擊原告，致原告受有右上眼瞼缺損裂傷、
      右頰裂傷、左頰及上唇穿透性裂傷、右頭皮裂傷、右膝及
      右足背併皮膚缺損、上第一門牙受傷拔除、第二門牙龜裂
      破損拔除等傷害。被告甲○○並已經刑事判決論處罪責確
      定在案。
（二）被告甲○○過失不法侵害伊身體健康，已構成侵權行為，
      應對伊負損害賠償責任。伊因本件事故受有下列損害：１
      、已支出醫療費用，包含住院、牙齒矯治、右眼瞼缺損整
      型等費用共計新臺幣（下同）23萬6,302 元（尚未支出之
      醫療費用保留請求權），２、以每月基本工資1 萬7,280
      元計算，6 個月工作所得損失共計10萬3,680 元，３、精
      神上損害100 萬元，總計133 萬9,982 元。爰依侵權行為
      法律關係，提起本訴。
（三）並聲明：
  １、被告應給付原告133 萬9,982 元，及自起訴狀繕本送達即
      97年11月8 日起至清償日止，按年息百分之5 計算之利息
      。
  ２、願供擔保請准宣告假執行。
二、被告未於言詞辯論期日到場，亦未提出準備書狀作何聲明或
    陳述。
三、原告主張被告於前揭時地無照駕車，過失撞及原告，致原告
    受有上述傷害等事實，業據其提出行政院國軍退除役官兵輔
    導委員會臺北榮民總醫院（下稱臺北榮民總醫院）出具之診
    斷證明書為證，並經本院調取本院96年度士交簡字第2113號
    刑事案卷，核閱卷附道路交通事故現場圖、交通事故談話紀
    錄表、道路交通事故補充資料、道路交通事故調查報告表、
    現場照片及兩造於警訊、偵審中之陳述等證據，予以查明。
    被告甲○○並因而經上述刑事判決論以過失傷害罪，處有期
    徒刑4 月，減為有期徒刑2 月，如易科罰金，以1,000 元折
    算1 日確定之情，亦有上開刑事簡易判決可憑。而被告經合
    法通知未到場，亦未提出書狀附具理由以供本院審酌，依上
    開證據，原告此部分主張，自堪信為真實。
四、按因故意或過失，不法侵害他人之權利者，負損害賠償責任
    ；不法侵害他人之身體或健康者，對於被害人因此喪失或減
    少勞動能力，或增加生活上之需要時，應負損害賠償責任；
    不法侵害他人之身體、健康、名譽、自由、信用、隱私、貞
    操或不法侵害其他人格法益而情節重大者，被害人雖非財產
    上之損害，亦得請求賠償相當之金額，民法第184條第1項前
    段、第193 條第1 項及第195 條第1 項分別定有明文。被告
    永信無照駕駛汽車，過失撞及在路旁行走之原告，致原告受
    傷，乃過失不法侵害原告之身體、健康，自構成侵權行為，
    應對原告負損害賠償責任。茲就原告請求被告賠償之費用，
    是否應予准許，分述如下：
（一）原告得請求醫療費用及增加生活上需要之支出共計23萬6,
      302元：
   1、原告主張伊因本件車禍受傷，先後於馬偕紀念醫院（淡水
      分院）、臺北榮民總醫院、臺北第二聯合門診中心、惠生
      牙醫診所、慶安牙醫診所門診治療，自96年3 月8 日起至
      96年8 月30日止，支出費用（含藥品、醫療用品）等共計
      5 萬8,302 元部分，業據其提出馬偕紀念醫院（淡水分院
      ）醫療單據3 份、仁光救護車執勤收費紀錄憑證1 紙、臺
      北榮民總醫院醫療費用明細收據4 份、惠生牙醫聯合診所
      醫療費用明細1 份及統一發票數份等為證。其中於96年3
      月20日在榮總藥房購買拐杖、膠布1,160 元，同年5 月1
      日在藥房購買護踝支出500 元，可認係因系爭事故受傷所
      需行走輔助工具，而為因傷致生活上增加之必要支出。除
      此，稽之原告所受傷害及各收據所載醫療科別、用途、項
      目或品名，均屬因系爭事故受傷所需治療上必要費用，皆
      應由被告負擔賠償責任。
   2、原告復自96年10月8日至97年1月11日於北京大學口腔醫院
      門診作口牙齒正畸治療，支出醫療費用12萬8,000 元，此
      亦有原告提出之北京大學口腔醫院診斷書1 份及門診收費
      專用收據數份為據。另於97年1 、2 月間至聯合整形外科
      診所門診治療，支出整形費用5 萬元，亦有聯合整形外科
      診所診斷證明書1 份及醫療費用收據2 份足憑。以上支出
      ，依原告所受傷害及各收據載明治療項目或費別，亦堪認
      均屬治療上必要之醫療費用，亦應由被告賠償。
   3、綜上，原告請求之醫療費用及增加生活上必要費用，共計
      23萬6,302 元（5 萬8,302 ＋12萬8,000 ＋5 萬＝23萬6,
      302），均屬有據，自應准許。
（二）原告不得請求工作收入之損失10萬3,680元：
      原告另主張伊於95年6 月自大學畢業，原定就業，惟發生
      系爭事故，故依基本工資每月1 萬7,280 元計算6 個月不
      能工作之損失云云。經查，原告於96年3 月8 日因系爭事
      故受傷後，經送馬偕紀念醫院（淡水分院）急診，同日復
      轉送臺北榮民總醫院，經住院治療，於96年3 月21日出院
      。關於原告出院後回復狀況，經詢以臺北榮民總醫院，該
      院覆以：「…依病歷記載，該病患出院後於同年3 月26日
      及4 月7 日回診追蹤治療，病患出院時，上述傷口癒合狀
      況良好，建議使用拐杖支撐。合理修養期間需視病患臨床
      狀況及工作性質而定，但因該病患門診次數較少，無法從
      病歷判斷。」等語，有該院北總企字第0970017762號函存
      卷可參（參見本院卷第47頁）。以原告出院後僅回診2 次
      ，第2 次為96年4 月7 日，約受傷後1 個月等情形觀之，
      其第2 次回診後，行動能力應已無大礙。再者，原告是否
      因而受有工作收入之損失，並應視其受傷當時之身分、有
      無工作、工作性質等情況，及其無工作收入與受傷間有無
      因果關係存在而定。而稽之原告訴訟代理人於本院審理時
      陳稱：「原告受傷當時，剛從學校畢業半年多，原來是95
      年6 月份大學畢業，畢業後到受傷中間，沒有找到合意的
      工作。原告大學唸電機系。」、「原告受傷後，於96年9
      月份到北大唸研究所，唸項目管理，屬於微電腦學院」等
      語（參見本院卷第43頁），並提出原告之大學畢業照1 張
      及北京大學在學證明1 份為憑（參見97年度士調字第99號
      卷第44、50-51 頁）。足見原告於系爭事故發生時甫自大
      學畢業未久，因未覓得合意之工作而尚未就業，受傷後數
      月即又繼續於研究所進修。衡以原告因系爭事故受傷，雖
      住院約2 週，且出院時，醫院並建議使用拐杖支撐等情，
      惟其出院後僅於短期內回診2 次，於96年4 月7 日回診後
      ，即受傷後約1 個月之時，其行動能力應已無大礙，亦析
      述如前。則原告受傷後約1 個月期間，行動能力既已回復
      ，應已無礙其工作能力。至於上述1 個月期間，原告無工
      作收入，亦因其先前未覓得合意工作尚未就業所致，自不
      足認定與系爭事故受傷間確有相當因果關係存在。況原告
      於受傷後數月即又繼續至北京大學進修，益難認定原告本
      已定有就業之計畫。準此，原告既為待學學生身分，復未
      舉證證明其無工作收入與系爭事故受傷確有何相當因果關
      係存在，則其請求被告賠償按基本薪資計算6 個月期間之
      工作損失共10萬3,680 元，即屬無據，要難准許。
（三）原告得請求慰撫金30萬元：
      查原告因本件車禍，受有上述傷害，經住院、門診及臉部
      整形治療，衡情，自受有肉體及精神上相當之痛苦。尤其
      原告為年僅26歲之年輕女子，其所受眼瞼、臉頰、上唇等
      顏面傷害，以及足部、膝部之傷害，均遺留多處疤痕，對
      其外貌影響非輕微，其精神上之痛苦更甚。而原告現為研
      究所學生，名下並無不動產，亦無大筆存款等資財，業據
      原告訴訟代理人陳明在卷（參見本院卷第43頁）。被告甲
      ○○則為國中肄業，並無工作（於97年7 月22日因案執行
      完畢）等情，亦經被告於刑事案件調查時陳明在卷，業經
      本院調閱上述刑事案卷予以查明，足見其經濟狀況不佳。
      本院綜酌原告所受傷害情狀、兩造身分、地位、經濟狀況
      等一切情狀，認原告請求慰撫金100 萬元，核屬過高，應
      予酌減為30萬元，較為妥適；逾此數額之請求，則不應准
      許。
（四）綜上所述，原告得請求被告賠償之金額共計應為53萬6,30
      2 元（236,302+300,000=556,302） 。
五、從而，原告本於侵權行為法律關係，請求被告給付53萬6,30
    2 元，及自97年11月8 日起至清償日止，按年息百分之5計
    算之利息，為有理由。逾此範圍之請求，則無理由，應予駁
    回。
六、原告陳明願供擔保請准宣告假執行，就其勝訴部分，核無不
    合，爰酌定相當擔保金額予以准許。至原告敗訴部分，其假
    執行之聲請，已失所附麗，應予駁回。
七、本件判決基礎已臻明確，兩造其餘攻擊防禦方法及訴訟資料
    經本院審酌後，核與判決結果不生影響，無一一論述之必要
    ，併予敘明。
、據上論結，本件原告之訴為一部有理由，一部無理由，依民
    事訴訟法第385 條第1 項前段、第79條、第390 條第2 項，
    判決如主文。
中    華    民    國    98    年    1     月    16    日
                  民事第三庭  法  官  施月燿
以上正本證明與原本無異。
如對本判決上訴，應於判決送達後20日內向本院提出上訴狀。
中    華    民    國    98    年    1     月    22    日
                              書記官  于耀文


司法院資訊處製作；財團法人民間司法改革基金會備份。
